臺灣臺北地方法院民事判決　　　　　　　94年度訴字第3575號
原　　　告　甲○○
被　　　告　台北富邦商業銀行股份有限公司
法定代理人　乙○○
訴訟代理人　丙○○
　　　　　　丁○○
上列當事人間請求損害賠償事件，本院於民國94年9月26日言詞
辯論終結，判決如下：
    主      文
原告之訴駁回。
訴訟費用由原告負擔。
    事實及理由
一、原告主張：被告於民國94年1月20日及同年3月15日，未經伊
    同意辦理貸款及信用卡事宜，即向財團法人金融聯合徵信中
    心（下稱聯合徵信中心）查詢伊個人資料，使伊無法向他銀
    行辦理融資，致伊信用受損，爰依民法第195條第1項規定，
    訴請被告應賠償伊非財產上損害等情。並於本院聲明：被告
    應給付原告新台幣（下同）3,500,000元。
二、被告則以：訴外人謝易諦（下稱謝易諦）於94年1月間及3月
    間，冒用原告名義，並持原告身份證等相關資料，向伊提出
    信用貸款、現金卡及信用卡申請，致伊誤信謝易諦即為原告
    本人，故伊乃依銀行作業程序，向聯合徵信中心查詢原告與
    各銀行間往來之個人資料，以作為是否核發原告現金卡、信
    用卡及貸款審查參考資料，自無故意或過失不法侵害原告信
    用權。又向聯合徵信中心查詢個人紀錄，並非銀行核准貸款
    之唯一要件，是伊查詢原告個人資料亦與原告無法向他銀行
    貸款間，顯無相當因果關係等語，資為抗辯。並於本院聲明
    ：原告之訴駁回。
三、查，謝易諦於94年1月間及3月間，冒用原告名義，並持原告
    個人之身份相關文件資料，向被告提出信用貸款、現金卡及
    信用卡申請，致被告誤信謝易諦即為原告本人，故被告乃依
    銀行作業程序，向聯合徵信中心查詢原告與各銀行間往來之
    個人資料，以作為是否核發原告現金卡、信用卡及貸款審查
    參考資料等情，有卷附貸款申請書、信用卡申請書、現金卡
    申請書可憑（見本院卷第31至33頁），且謝易諦並於94年4
    月20日因持原告上列身份文件資料，冒用原告名義，向被告
    提出申請貸款、信用卡及現金卡事宜，致原告受有損害，而
    與原告簽訂保證切結書，同意賠償原告300,000元（該保證
    切結書誤載為30,00 0元，見本院卷第34頁）乙節，亦為兩
    造所不爭執（見本院卷第43頁反面），堪信為真。
四、本件應審究者為被告向聯合徵信中心查詢，原告與各銀行間
    往來之個人資料，是否故意或過失不法侵害原告之信用權？
    茲論述如下：
(一)、按因故意或過失，不法侵害他人之權利者，負損害賠償責任
    民法第184條第1項前段定有明文。且，不法侵害他人之身體
    、健康、名譽、自由、信用、隱私、貞操，或不法侵害其他
    人格法益而情節重大者，被害人雖非財產上之損害，亦得請
    求賠償相當之金額，同法第195條第1項前段亦定有明文。又
    ，損害賠償之債，以有損害之發生及有責任原因之事實，且
    二者之間，有相當因果關係為成立要件，故原告所主張損害
    賠償之債，如不合於此項成立要件者，即難謂有損害賠償請
    求權存在（最高法院48年台上字第481號判例意旨參照）。
(二)、查，聯合徵信中心本即為提供各銀行間（即加入該中心之會
    員），有關個人提出申請融資貸款、信用卡、及現金卡或其
    他業務申請時，查詢該名申請人與各銀行間之往來資料，以
    作為是否核發現金卡、信用卡、貸款或其他業務申請之審查
    參考資料之一，但該查詢資料並非銀行作為審查准駁之唯一
    條件，此觀聯合徵信中心查詢往來明細表內記載「上述資料
    僅供會員參考，不宜作為交易准駁之唯一依據，請勿對外公
    開」自明（見本院卷第38頁）。
(三)、準此可知，謝易諦持原告個人身份之相關資料，向被告提出
    信用貸款、現金卡及信用卡申請，致被告誤信謝易諦即為原
    告本人，故被告乃依銀行作業程序，向聯合徵信中心查詢原
    告與各銀行間往來之往來資料，自無何故意或過失不法侵害
    原告之信用權。是原告主張：被告向聯合徵信中心查詢伊個
    人資料，係侵害伊信用權云云，即無可取。
(四)、次查，自94年1月20日至94年4月11日止，於聯合徵信中心各
    銀行查詢原告往來資料，共計有14次，而被告僅於94年1月
    20日、同年3月15日，計3次乙情，有卷附該聯合徵信中心查
    詢明細表可參（見本院卷第37至38頁），且觀諸該明細表僅
    顯示以查詢日近3月起，原告與各銀行間往來之查詢紀錄，
    並未提供原告個人其他隱私等相關資料，況如前所述，該聯
    合徵信中心所屬會員銀行，透過中心查詢申請人與各銀行間
    往來資料，僅係作為審查申請業務之參考資料之一，並非唯
    一要件，銀行仍會審酌申請人之年齡、工作、貸款額度、還
    款財力、卡債之繳款是否正常、不動產等相關綜合資料予以
    評估後，使會對申請人之申請事項為准駁。由此可見，被告
    上列3次之查詢，與原告於94年4月7日向他銀行申請融資貸
    款，他銀行未予以核撥貸款間，顯無相當因果關係。此外，
    原告亦無法舉證被告上列查詢，與其向他銀行融資貸款遭拒
    間，有何因果關係存在。是原告主張：被告向聯合徵信中心
    查詢伊個資料，致他銀行未予以核撥貸款，顯侵害伊信用權
    云云，亦無可取。
五、從而，原告依民法第195條第1項規定，訴請被告應賠償伊非
    財產上損害3,500,000元，為無理由，應予駁回。
六、本件事證已臻明確，兩造其餘攻擊或防禦方法，經本院審酌
    後，認均與本件之結論無涉，茲不再一一論述，併予敘明。
七、據上論結，本件原告之訴為無理由，依民事訴訟法第78條，
    判決如主文。
中　　華　　民　　國　　94　　年　　10　　月　　17　　日
                  民事第一庭    法　官　楊絮雲
以上正本係照原本作成
如對本判決上訴，須於判決送達後20日內向本院提出上訴狀
中　　華　　民　　國　　94　　年　　10　　月　　17　　日
                    　　　　　　書記官　高秋芬
